臺灣臺北地方法院交通事件裁定　　　　100年度交聲字第260號
原處分機關　交通部公路總局臺北區監理所
異　議　人
即受處分人　高崑耀
上列異議人即受處分人因違反道路交通管理處罰條例案件，對於
交通部公路總局臺北區監理所民國98年4 月13日所為之自裁字第
裁00-000000000號裁決處分（原舉發違反道路交通管理事件通知
單：交通部公路總局臺北區監理所97年9 月25日北監字第400052
320 號舉發違反道路交通事件通知單），聲明異議，本院裁定如
下：
    主  文
異議駁回。
    理  由
一、原處分意旨略以：異議人即受處分人高崑耀於民國97年8 月
    20日下午5 時10分許，駕駛車牌號碼8K-3733 號自小客車（
    下稱本案自小客車），於臺北市○○路○ 段212 巷因跨越雙
    黃線違規行駛，經警攔停舉發，另經原處分機關查覺異議人
    之自小客車駕駛執照，已於92年12月9 日易處註銷，則異議
    人另有「領有機器腳踏車駕駛執照駕駛小型車」之違規行為
    ，於97年9 月25日自行製單舉發，並於98年4 月13日依道路
    交通管理處罰條例第21條第1 項第2 款之規定，裁處異議人
    罰鍰新臺幣（下同）12,000元。
二、聲明異議意旨略以：交通部公路總局臺北區監理所板橋監理
    站（下稱板橋監理站）無執掌汽車業務，卻於92年12月9 日
    以異議人未繳納機車罰鍰1,200 元為由，將異議人機車駕駛
    執照註銷時，一併連帶註銷異議人之汽車駕駛執照，可見板
    橋監理站已越權限不當處罰異議人，致異議人於97年8 月20
    日，因無照駕駛，被處以12,000元之罰鍰，爰依法聲明異議
    ，請求撤銷原處分。
三、按受處分人不服道路交通管理處罰條例第8 條主管機關所為
    之處罰，得於接到裁決書之翌日起20日內，向管轄地方法院
    聲明異議，道路交通管理處罰條例第87條第1 項定有明文；
    次按法院認聲明異議不合法律上之程式或其異議權已經喪失
    者，應以裁定駁回之，道路交通事件處理辦法第17條前段亦
    有明文。又處理違反道路交通管理事件，有關文書送達之程
    序，準用行政程序法送達之規定，違反道路交通管理事件統
    一裁罰標準及處理細則第5 條亦定有明文。而行政程序法對
    於文書送達，係規定：送達，於應受送達人之住居所、事務
    所或營業所為之。但在行政機關辦公處所或他處會晤應受送
    達人時，得於會晤處所為之；於應送達處所不獲會晤應受送
    達人時，得將文書付與有辨別事理能力之同居人、受僱人或
    應送達處所之接收郵件人員，行政程序法第72條第1 項、第
    73條第1 項分別定有明文。又所謂「有辨別事理能力之同居
    人」，係指有普通常識，能了解送達之作用及效果之人，而
    非幼童或有精神病者而言，若代收送達之同居人為幼童，即
    不能認為合法送達，自不生送達之效力，但如實際上已將文
    書轉交應受送達人，則應以應受送達人實際收受文書之時，
    為送達發生效力之時，最高法院74年度臺抗字第344 號裁判
    要旨可供參照。
四、本案異議人因於97年8 月20日下午5 時10分許，駕駛本案自
    小客車，於臺北市○○路○ 段212 巷因跨越雙黃線違規行駛
    ，經警攔停舉發，另經原處分機關查覺異議人之自小客車駕
    駛執照，已於92年12月9 日易處註銷，則異議人尚有「領有
    機器腳踏車駕駛執照駕駛小型車」之違規行為，遂於97年9
    月25日，以交通部公路總局臺北區監理所97年9 月25日北監
    字第400052320 號舉發違反道路交通事件通知單另行舉發，
    於97年9 月30日寄至異議人之住所地即新北市○○區○○路
    14號2 樓，亦經異議人之母高黃碧霞蓋印簽收，原處分機關
    復於98年4 月13日製發交通部公路總局臺北區監理所自裁字
    第裁00-000000000號裁決書，於98年4 月15日送達異議人之
    住所地即新北市○○區○○路14號2 樓（當時為臺北縣新店
    市），由異議人之母高黃碧霞蓋印簽收等情，有臺北市政府
    警察局97年2 月20日北市警交字第AEW699230 號舉發違反道
    路交通事件通知單、交通部公路總局臺北區監理所97年9 月
    25日北監字第400052320 號舉發違反道路交通事件通知單、
    交通部公路總局臺北區監理所自裁字第裁00-000000000號裁
    決書及交通部公路局臺北區監理所送達證書2 紙附卷可稽，
    應堪認定。又異議人之母高黃碧霞27年生，為小學畢業，與
    被告同住於被告上開住所等情，有全戶戶籍資料查詢結果列
    印表在卷可稽，可見高黃碧霞為被告之同居人，且具有一定
    智識，非無辨事能力，應能了解送達之作用及效果之人。從
    而，本案裁決書既於98年4 月15日，寄至被告之住所，並由
    異議人具有辨別事理能力之同居人即其母高黃碧霞蓋印收受
    ，已生合法送達之效力，異議人遲至100 年2 月1 日始向原
    處分機關具狀提出聲明異議，此有異議人所提出蓋有原處分
    機關收文章之民事聲明異議狀1 份在卷可稽，是本案聲明異
    議顯已逾20日之法定期間，異議人之聲明異議不合法律上之
    程序，且無從補正，揆諸前揭法律規定，自應予以駁回。至
    於板橋監理站有無職權撤銷異議人之汽車駕駛執照，因異議
    人之聲請不合法律上之程序，自無從再為實體上之判斷，併
    予敘明。
五、綜上所述，本案異議人之異議，為無理由，爰依道路交通管
    理處罰條例第87條第2 項，道路交通事件處理辦法第17條前
    段，裁定如主文。
中    華    民    國   100    年    3     月    31    日
                  交通法庭    法  官  藍家偉
上正本證明與原本無異。
如不服本裁定，應於裁定送達後5 日內向本院提出抗告狀。
                              書記官  陳靜君
中    華    民    國   100    年    4     月    1     日